臺灣彰化地方法院刑事判決　　　　　　　94年度訴字第1932號
公　訴　人　臺灣彰化地方法院檢察署檢察官
被　　　告　辛○○原名蕭三助.
指定辯護人　本院公設辯護人戊○○
上列被告因偽造文書等案件，經檢察官提起公訴（九十四年度偵
字第四七二一、六六五六號），本院判決如下：
    主  文
辛○○共同行使偽造私文書，足以生損害於公眾及他人，處有期
徒刑壹年。偽造陳情書上之「丁○○」簽名壹枚，沒收。
    事  實
一、辛○○（原名蕭三助）係從事殯葬禮儀業，與從事辦理已故
    榮民遺物遺產繼承事宜業務之庚○○（通緝中）係表兄弟關
    係。緣己○○（通緝中）原任職於行政院國軍退除役官兵輔
    導委員會臺北縣榮民服務處（以下簡稱北縣榮服處），擔任
    退除役官兵死亡善後小組專員，負責審核已故榮民的遺產繼
    承以及債務處理等業務，因職務上之機會，得知某些已故榮
    民身後尚留有財產，遂與庚○○共謀偽造假債權以詐取已故
    榮民之遺產。其後庚○○乃與從事殯葬禮儀業之表弟辛○○
    聯繫，請其代為尋找人頭擔任假債權人，辛○○明知此舉係
    屬違法行為，仍基於詐欺取財與偽造私文書之概括犯意，於
    民國九十三年一月至七月間，先後徵得同係從事殯葬禮儀業
    之同事乙○○、丁○○、甲○○等三人（均經檢察官另為緩
    起訴處分確定）同意提供人頭帳戶，另未經丁○○同意而由
    辛○○依據庚○○事先草擬之內容另行謄寫偽造丁○○名義
    之陳情書，並向北縣榮服處提出而行使之，以此方式連續詐
    領已故榮民唐雲、朱宗璋、徐際雲等人之遺產，詐領金額各
    為新臺幣（下同）一百十四萬三千六百零三元、一百零四萬
    元及一百二十一萬零八百九十元，並足以生損害於丁○○、
    已故榮民朱宗璋之繼承人及北縣榮服處審核已故榮民朱宗璋
    財產清償之正確性。嗣於九十四年六月十五日上午，為法務
    部調查局嘉義縣調查站調查人員分別前往庚○○住處及北縣
    榮服處執行搜索而查獲。
二、案經法務部調查局嘉義縣調查站移送臺灣彰化地方法院檢察
    署檢察官偵查起訴。
    理  由
一、上揭事實，業據被告辛○○於本院準備程序、審理時認罪而
    坦承不諱，核與證人乙○○、丁○○、甲○○於檢察官偵查
    中及本院審理時證述之內容相符，復有國泰世華銀行帳號0
    00000000000號乙○○帳戶之存摺及出入明細影
    本、臺灣銀行帳號000000000000號丁○○帳戶
    之存摺及出入明細影本、臺灣銀行帳號000000000
    000號甲○○帳戶之存摺及出入明細影本共三份、偽造丁○○名義製作之陳情書影本一份等件附卷可資佐證。綜上所
    述，本案事證已臻明確，被告前開犯行，堪以認定，應予依
    法論科。
二、按行為後法律有變更者，適用行為時之法律。但行為後之法
    律有利於行為人者，適用最有利於行為人之法律，刑法第二
    條第一項定有明文。又連續數行為而犯同一之罪名，均在新
    法施行前者，新法施行後，應依新法第二條第一項之規定，
    適用最有利於行為人之法律（最高法院九十五年第八次刑事
    庭會議決議第五點參照）。本件被告行為後，刑法第五十六
    條連續犯之規定，業經修正刪除，並於九十五年七月一日施
    行，因被告行為後新法業已刪除連續犯之規定，被告行為依
    新法係適用數罪併罰，舊法則論以連續犯一罪，係屬法律有
    變更，依新法第二條第一項規定，比較新、舊法結果，以適
    用舊法較有利於被告，揆諸上開法律規定及決議意旨，自應
    適用行為時法律即舊法之規定，對被告之行為論以連續犯一
    罪，並加重其刑。次查本件被告行為後，九十五年七月一日
    修正施行之刑法亦已刪除第五十五條關於牽連犯之規定，被
    告所犯上開連續詐欺取財、行使偽造私文書等二罪具有牽連
    犯之關係，依修正前即行為時之規定，應從一重之行使偽造
    私文書罪處斷；依修正後之刑法既已刪除牽連犯之規定，則
    所犯上述各罪應依數罪併罰之規定分論併罰；比較新舊法之
    規定，修正後之規定並非較有利於被告，依刑法第二條第一
    項之規定，應適用行為時之法律，即適用修正前刑法第五十
    五條牽連犯之規定，從一重之行使偽造私文書罪處斷。又查
    被告行為後，刑法第二十八條關於共同正犯之規定雖亦於九
    十五年七月一日修正公布施行，惟不論依修正前或修正後之
    刑法第二十八條規定，均構成共同正犯，對被告而言並無有
    利或不利之情形，應逕依修正前之刑法第二十八條規定，論
    以共同正犯。末查刑法第三百三十九條第一項之罪，法定刑
    得科或併科銀元一千元以下罰金，依修正後刑法施行法增訂
    第一條之一：「中華民國九十四年一月七日刑法修正施行後
    ，刑法分則編所定罰金之貨幣單位為新臺幣。九十四年一月
    七日刑法修正時，刑法分則編未修正之條文定有罰金者，自
    九十四年一月七日刑法修正施行後，就其所定數額提高為三
    十倍。但七十二年六月二十六日至九十四年一月七日新增或
    修正之條文，就其所定數額提高為三倍」及刑法第三十三條
    第五款修正為：「主刑之種類如下：五、罰金：新臺幣一千
    元以上，以百元計算之」等規定觀之，依修正後之法律，上
    開罪名所得科處之罰金刑最高為新臺幣三萬元、最低為新臺
    幣一千元，然依被告行為時之刑罰法律，即罰金罰鍰提高標
    準條例第一條前段規定之提高倍數十倍及修正前刑法第三十
    三條第五款規定之罰金最低額一元計算，則前揭罪名所得科
    處之罰金最高為銀元一萬元，最低額為銀元十元，若換算為
    新臺幣，最高額雖與新法同為新臺幣三萬元，然最低額僅為
    新臺幣三十元。因此，比較上述修正前、後之刑罰法律，自
    以被告行為時關於科處罰金刑之法律較有利於被告，自應適
    用刑法修正前之規定，均先此敘明。
三、核被告辛○○所為，係犯刑法第二百十六條、第二百十條之
    行使偽造私文書罪及同法第三百三十九條第一項之詐欺取財
    罪。被告前揭偽造陳情書簽名之行為，為偽造私文書之部分
    行為，而偽造私文書之行為復為其後行使偽造私文書之行為
    所吸收，均不另論罪。被告就上開犯行部分，與己○○、庚○○二人間有犯意聯絡與行為分擔，為共同正犯。公訴人雖
    認被告係涉犯詐欺取財罪之幫助犯（公訴人當庭將起訴書證
    據並所犯法條欄所引幫助洗錢罪嫌更正為幫助詐欺取財罪嫌
    ），惟本院審酌被告行使偽造陳情書係屬實施詐術之行為，
    已屬詐欺取財罪之犯罪構成要件行為，應屬共同正犯範疇，
    公訴人前開見解容有誤會，併予指明。被告上揭三次詐欺取
    財犯行，時間緊接，手法相似，顯係基於概括之犯意反覆為
    之，應依刑法修正前連續犯之規定論以一罪，並加重其刑。
    又被告上開所犯連續詐欺取財與行使偽造私文書犯行間，有
    方法、結果之牽連關係，應依修正前刑法第五十五條牽連犯
    之規定，從較重之行使偽造私文書罪處斷。爰審酌被告之品
    行、智識程度，犯罪之動機、方法、手段、所得利益、所生
    損害，其不思以正當方式獲取財物，竟聯手訛詐已故榮民之
    遺產，所為惡性非輕，甚值非議，暨其犯罪後已知坦承犯行
    ，尚見悔悟之心等一切情狀，量處如主文所示之刑，以資儆
    懲。偽造陳情書上之「丁○○」簽名一枚，應依刑法第二百
    十九條規定，併予宣告沒收。
四、關於被告己○○、庚○○二人部分，俟渠等通緝到案後另行
    審結。
據上論斷，應依刑事訴訟法第二百九十九條第一項前段，刑法第
二條第一項前段、第二十八條（修正前）、第二百十六條、第二
百十條、第三百三十九條第一項、第五十五條（修正前）、第二
百十九條，判決如主文。
本案經檢察官丙○○到庭執行職務。
中    華    民    國     96     年    2    月   15    日
                  臺灣彰化地方法院刑事第七庭
                      審判長法官  李  進  清
                      法      官  王  昌  鑫
                      法      官  紀  佳  良
以上正本證明與原本無異。
如不服本判決，應於判決送達後10日內，向本院提出上訴狀 (須
附繕本)。
中　　華　　民　　國　　96　　年　　2 　　月　　16　　日
                      書  記  官  張  木  松
附錄論罪科刑法條：
中華民國刑法第216條
（行使偽造變造或登載不實之文書罪）
行使第 210 條至第 215 條之文書者，依偽造、變造文書或登載
不實事項或使登載不實事項之規定處斷。
中華民國刑法第210條
（偽造變造私文書罪）
偽造、變造私文書，足以生損害於公眾或他人者，處 5 年以下有
期徒刑。
中華民國刑法第339條第1項
（普通詐欺罪）
意圖為自己或第三人不法之所有，以詐術使人將本人或第三人之
物交付者，處5年以下有期徒刑、拘役或科或併科1千元以下罰金
。
以前項方法得財產上不法之利益或使第三人得之者，亦同。
前二項之未遂犯罰之。
